臺灣高等法院刑事判決　　　　　　　　 94年度上訴字第371號
上　訴　人　乙○○
即　被　告
選任辯護人　邱正明律師
上列上訴人因違反毒品危害防制條例案件，不服臺灣桃園地方法
院93年度重訴字第4號，中華民國93年12月14日第一審判決（起訴
案號：臺灣板橋地方法院檢察署92年度偵字第17853號），提起上
訴，本院判決如下：
    主  文
上訴駁回。
    事  實
一、乙○○曾於民國（下同）83年間因偽造文書、違反麻醉藥品
    管制條例案件，經臺灣桃園地方法院分別以83年度易緝字第
    236號、83年度易緝字第237號判決判處有期徒刑4月、6月確
    定，定應執行有期徒刑9月確定；於84年間因違反麻醉藥品
    管制條例案件，經臺灣桃園地方法院以84年度易字第2835號
    判決判處有期徒刑9月確定，並接續前開2罪執行，於85年1
    月23日入監執行，85年9月21日縮短刑期執行完畢；於85年
    間因違反藥事法案件，經臺灣桃園地方法院以85年度訴字第
    543號判決判處有期徒刑4月確定，並與前開84年度易字第28
    35號判決之徒刑另定應執行有期徒刑1年確定，於86年3月10
    日入監執行，86年6月5日縮短刑期執行完畢；復於86年間因
    違反麻醉藥品管理條例等案件，經臺灣桃園地方法院以86年
    度訴字第542號判決就非法吸用化學合成麻醉藥品部分判處
    有期徒刑10月、就非法販賣化學合成麻醉藥品部分判處有期
    徒刑5年2月、就違反肅清煙毒條例部分判處有期徒刑3年2月
    確定，另因妨害家庭案件經臺灣高等法院以86年度上訴字第
    6368號判決判處有期徒刑6月確定，上開4罪並定應執行有期
    徒刑9年2月確定，於87年1月2日入監執行，91年2月27日縮
    短刑期假釋出監，復經撤銷假釋，於93年3月26日入監執行
    殘刑4年4月15日，現仍在執行中（以上均不構成累犯）。
二、乙○○明知海洛因、甲基安非他命為毒品危害防制條例第2
    條第2項第1款、第2款所稱第1、2級毒品，不得意圖販賣而
    持有，竟自不詳時間起至92年7月31日上午止，陸續在不詳
    地點及桃園縣桃園市○○路某處，分別向真實姓名不詳成年
    洛因及第2級毒品甲基安非他命，或以每錢（3.75公克）新
    臺幣（下同）8千元至1萬2千元之價格購得第1級毒品海洛因
    及每公克1千元之價格取得第2級毒品甲基安非他命後。乙○○另以販賣前開取得或購入（無證據證明其係意圖販賣而販
    入第1、2級毒品）之第1級毒品海洛因及第2級毒品甲基安非
    他命營利之意圖，將前開毒品藏放於桃園縣桃園市○○路
    183號4樓之3之住處，並備妥電子磅秤1個及如附表所示分裝
    袋，伺機賣出。嗣於92年7月31日15時40分許，經桃園縣政
    府警察局刑警隊警員持搜索票，前往上址搜索，在主臥室化
    妝台上1只黑色手提包內查扣第1級毒品海洛因15包（合計淨
    重24.43公克）、包裹該海洛因之外包裝15個（重5.09公克
    ）、第2級毒品甲基安非他命4包（總淨重83.63公克，驗餘
    淨重83.55公克）、包裹該甲基安非他命所用之透明夾鏈袋
    一個及透明夾鏈袋4小個（合計8.67公克）、供販賣毒品時
    秤重所用之電子磅秤1台、與本案無關之現金17萬9千元及行
    動電話3支；在主臥室衣櫥內查扣第1級毒品海洛因2包（合
    計淨重463.45公克）、包裹該海洛因之外包裝2個（重13.89
    公克）、第2級毒品甲基安非他命1包（總淨重862.94 公克
    、驗餘淨重862.71公克）、包裹該甲基安非他命之透明夾鏈
    袋1個（重27.03公克）、與本案無關之行動電話1支；在餐
    桌後櫃子上查扣摻入毒品混和用之葡萄糖12包、供販賣毒品
    時研磨葡萄糖所用之電動攪拌器及搗藥器各乙組；在客廳茶
    几查扣第1級毒品海洛因5包（合計淨重3.80公克）、包裹該
    海洛因之外包裝5個（重1.80公克）、分裝毒品所用之如附
    表所示分裝袋、與乙○○施用毒品後所餘與本案無關之殘渣
    袋9只；在客廳中扣得其所有供分裝前開毒品所用之分裝吸
    管2支、與本案無關之安非他命吸食器3組及強力打火機1個
    等物。
三、案經桃園縣政府警察局移送臺灣桃園地方法院檢察署檢察官
    偵查起訴。
    理  由
一、訊據上訴人即被告乙○○固坦承於右開時地遭警搜索，而警
    方在主臥室化妝台上1只黑色手提包內查扣之第1級毒品海洛
    因15包、第2級毒品甲基安非他命4包，及在客廳茶几查扣第
    1級毒品海洛因5包、殘渣袋9只為其所持有等情，惟否認販
    賣第1、2級毒品犯行，辯稱略以：「警方在主臥室衣櫥內查
    扣之第1級毒品海洛因2包、第2級毒品甲基安非他命1包，在
    手提包內查扣電子磅秤1台，在客廳茶几查扣如附表所示分
    裝袋等物均非其所有，係朋友寄放的；扣案電動攪拌器及搗
    藥器並非販賣毒品所用器具，電動攪拌器是果菜機，搗藥器
    是女友楊碧華用來敷臉器具，該2物品經鑑定均無毒品反應
    」云云。另辯護意旨略以：「在主臥室衣櫥內查扣之毒品並
    非被告所有，扣案現金、行動電話、電動攪拌器及搗藥器等
    物品並非被告販賣毒品所用，被告只是單純持有第1、2 級
    毒品」云云。惟查：
(一)、本件認定事實所引用之本件卷內所有卷證資料（包含人證與
    文書證據、物證等證據），並無證據證明係公務員違背法定
    程序所取得，且當事人與辯護人於審判期日均陳明：「（本
    案就卷內所有卷證資料之證據能力有何意見？）沒有意見」
    、「（對準備期日所詰問之證人之筆錄，函查書證及勘驗筆
    錄，均不排除證據能力是否同意？）同意」，又本件被告以
    外之人於審判外之陳述，亦無刑事訴訟法第159條之1至之3
    所規定之不得作為證據之情形，且卷內之文書證據，亦無刑
    事訴訟法第159條之4之顯有不可信之情況與不得作為證據之
    情形，則依刑事訴訟法第159條至159條之5之規定，本件認
    定事實所引用之本件卷證所有證據（包含人證與文書證據、
    物證等證據），均有證據能力，合先敘明。
(二)、警察於92年7月31日15時40分許，持搜索票，在桃園縣桃園
    市○○路183號4樓之3搜索，於主臥室化妝台上1只黑色手提
    包內查扣第1級毒品海洛因15包及第2級毒品甲基安非他命4
    包；在主臥室衣櫥內查扣第1級毒品海洛因2包、第2級毒品
    甲基安非他命1包；在客廳茶几查扣第1級毒品海洛因5包等
    物，就第1級毒品海洛因部分經送請法務部調查局以化學呈
    色法、氣相層析質譜儀分析法鑑定結果，均含有第1級毒品
    海洛因成分，其中在主臥室化妝台上1只黑色手提包內查扣
    第1級毒品海洛因15包，驗得合計淨重24.43公克（包裝重
    5.09公克），純度31.05％，純質淨重7.59公克；在主臥室
    衣櫥內查扣第1級毒品海洛因2包，驗得合計淨重463.45公克
    （包裝重13.89公克），純度55.24％，純質淨重256.01公克
    ；在客廳茶几查扣第1級毒品海洛因5包，驗得合計淨重3.80
    公克（包裝重1.80公克），純度52.26％，純質淨重1.99公
    克，分別有法務部調查局調科壹字第080006752、000000000
    、000000000號鑑定通知書在卷可稽（第583號偵卷第13頁、
    第15頁、第14頁）。另就第2級毒品甲基安非他命部分經送
    請內政部警政署刑事警察局以呈色試驗法、氣相層析質譜分
    析法、核磁共振分析法鑑定結果，均含有第2級毒品甲基安
    非他命成分，其中警方在主臥室化妝台上1只黑色手提包內
    查扣之第2級毒品甲基安非他命4包，驗得總毛重92.3公克，
    總淨重83.63公克，驗餘淨重83.55公克；在主臥室衣櫥內查
    扣之第2級毒品甲基安非他命1包，驗得毛重889. 97公克，
    淨重862.94公克，驗餘淨重862.71公克，亦有內政部警政署
    刑事警察局92年9月4日刑鑑字第0920150309號鑑驗通知書在
    卷可憑（第583號偵卷第17頁），顯見扣案之毒品確係第1級
    毒品海洛因及第2級毒品甲基安非他命。
(三)、本件扣案物品（即警方在主臥室化妝台上1只黑色手提包內
    查扣之第1級毒品海洛因15包、第2級毒品甲基安非他命4包
    、電子磅秤1台；在主臥室衣櫥內查扣之第1級毒品海洛因2
    包、第2級毒品甲基安非他命1包；在餐桌後櫃子上查扣之葡
    萄糖12包、電動攪拌器及搗藥器各1組；在客廳茶几上查扣
    之第1級毒品海洛因5包、殘渣袋9只、分裝毒品所用如附表
    所示之分裝袋；在客廳中查扣之分裝吸管2支等物）究係何
    人所有等情，被告於警詢辯稱：「前開物品均是真實姓名年
    13至16頁）；於偵查辯稱：「海洛因、安非他命、電子磅秤
    、分裝袋等物是真實姓名年籍不詳綽號小林之友人所有的，
    吸食器等物才是我所有」云云（同上卷第62頁）；於原審先
    後辯稱：「在桌上查獲之安非他命、海洛因是伊所有，在衣
    櫥內查獲之毒品是真實姓名年籍不詳綽號小林之友人寄放的
    （原審卷1第38頁）、「安非他命、海洛因是朋友寄放的」
    、「（究係何人？）被告則沈默不語」、「分裝袋、電子磅
    秤亦係朋友寄放保管的」（原審卷1第73至75頁）、「小林
    與阿昌為同一人，而茶几上扣得之海洛因5包、殘渣袋9只為
    我所有」云云（原審卷1第109、114、118、141頁）、「小
    林就是證人甲○○」（原審卷1第161、164頁）、「毒品係
    案外人丙○○與另一真實姓名年籍不詳之男子所有」（原審
    卷2第15頁）、「之前所說小林、阿昌就是指案外人丙○○
    ，在衣櫥搜出來的毒品係案外人丙○○與另一真實姓名年籍
    不詳之男子所有，而在化妝台及茶几上之毒品為我所有」云
    云（原審卷2第126至127頁）。
(四)、然查，被告就扣案物品究係何人所有，此為被告本身所應知
    之事項，不斷翻異其詞，顯有可疑。且被告於原審亦不爭執
    扣案物品中分裝吸管2支、葡萄糖12包、電動攪拌器及搗藥
    器各乙組為其所有（原審卷1第75頁）。又前開桃園縣桃園
    市○○路183號4樓之3為被告住處，而主臥室內化妝台上日
    用品及衣櫥內懸掛衣物皆為被告與當時同居女友即證人楊碧
    華所有並使用，有桃園縣政府警察局刑事警察隊偵八組員警
    職務報告書在卷可憑（第17853號偵卷第6頁），且為被告所
    不否認（原審卷1第110頁），縱本件扣案物品分別自主臥室
    化妝台上、主臥室衣櫥內、餐桌後櫃子上、客廳茶几上及客
    廳中查扣，惟本件警方前開搜索地點均在被告實力支配之下
    ，自亦堪認上開查扣物品為被告所有。
(五)、被告雖先後辯稱：「扣案毒品係阿昌、小林、證人甲○○、
    案外人丙○○所有」云云，或稱阿昌、小林為同一人，或稱
    阿昌是證人甲○○，復稱阿昌是案外人丙○○云云，然被告
    未能提出阿昌、小林之年籍資料，顯見是否阿昌、小林其人
    ，應堪置疑。另證人甲○○於原審證稱：「本件查扣毒品並
    非其所有」等語（原審卷2第121頁），則被告稱：「扣案毒
    品係證人甲○○所有」等語，即難信採。且警方於當日在上
    址執行搜索時，案外人丙○○曾至該址找被告，並於警方搜
    索期間皆待在現場，有證人楊碧華、證人即警員徐光華於原
    審之證詞可憑（原審卷2第59、117頁），且被告當時並未向
    警方表示上開毒品為案外人丙○○所有之情，復據證人徐光
    華於原審證述屬實（原審卷2第117頁），查被告已多次因毒
    品案件入監，當知刑罰規定，若毒品確係案外人丙○○所有
    ，衡情應向警方陳報以免遭罰。至證人甲○○固證稱：「丙○○曾夥同真實姓名年籍不詳成年男子要其擔下本案（即承
    認查扣毒品為其所有）」等語（原審卷2第120頁），然丙○○經原審對其住居所送達傳喚，均遭郵務機關以「應送達處
    所查無此人」之理由退回而未到庭，亦無法依法拘提，此有
    難遽認被告所辯扣案毒品係丙○○所有云云為可採。
(六)、被告固辯稱：「扣案電動攪拌器及搗藥器並非販賣毒品所用
    器具，電動攪拌器是果菜機，而搗藥器是楊碧華用來敷臉器
    具，該2物品經鑑定均無毒品反應」云云。然查，被告於警
    詢明確稱：「搗藥器及電動攪拌器內白色粉末均為葡萄糖，
    且因為將葡萄糖摻雜於海洛因中，所以必須將葡萄糖研磨為
    更細粉末，才能與海洛因混合」等語（偵字第17853號偵查
    卷第13頁），則扣案電動攪拌器及搗藥器，並非如被告前開
    所辯用途，且電動攪拌器及搗藥器既係用來研磨葡萄糖，則
    該2物品經送請鑑定後無毒品反應，乃屬當然，自難執為有
    利被告認定。且證人楊碧華於原審證稱：「電動攪拌器是我
    所有用來做臉，與被告一同在泰一電器公司買的；沒有使用
    過搗藥器」云云（原審卷第2第56、61至63頁），然被告則
    辯稱：「搗藥器是證人楊碧華用來敷臉之器具」（原審卷1
    第75頁）、「電動攪拌器是朋友送的，有使用過電動攪拌器
    來打果菜汁，有時也會用來將葡萄糖打碎放入海洛因一起施
    用，沒印象見過楊碧華使用過電動攪拌器」云云（原審卷2
    第70至71頁），則比對被告與證人楊碧華就前開物品之取得
    過程，使用與用途，彼此歧異矛盾，則被告所辯，是否真實
    ，亦堪置疑。
(七)、按販賣毒品罪，係行為人明知其為毒品，意圖營利，而將毒
    品購入或賣出，有一於此，其犯罪即屬完成，不必二者兼備
    ；此與意圖販賣而持有毒品罪，係指行為人以意圖販賣營利
    以外之原因而持有毒品，其後始起意營利販賣者（例如因為
    他人之贈與或寄藏而持有，嗣後始起意為販賣者而言），並
    不相同（92年度台上字第67號判決參照），可知，持有大量
    毒品之原因諸多，或基於大量採購比較便宜，或係分批購買
    累積而成，或係受託保管而持有之，是以持有大量第1級毒
    品，如無積極證據足以證明係意圖營利而向他人販入，依證
    據裁判原則，自難論以販入毒品罪。經查，本件被告自始至
    終均否認係基於營利之意圖購入扣案之海洛因及甲基安非他
    命，而被告取得扣案之毒品原因非只一端，或係購入（購入
    之原因或係供自己施用、或係意圖營利而購入等）、或係他
    人無償轉讓、或係拾得、甚至竊得、強盜取得等等，本件為
    警查獲當時亦無任何相關證據足徵被告起初購入海洛因及甲
    基安非他命之際即有營利之意圖而涉有販賣毒品之犯行，另
    無證據證明扣案之電子磅秤與分裝袋係購入海洛因及甲基安
    非他命時一併購買，自難遽認被告於購入海洛因及甲基安非
    他命之初確係基於欲賣出營利之意圖。此外，復查無其他積
    極證據證明被告購入鉅量毒品時，有販賣營利之意圖之犯行
    ，依罪證有疑，利歸被告之證據法則，尚難認定被告有意圖
    營利而販入毒品之犯行。
(八)、被告固辯稱：「查獲之毒品係供自己施用」云云，但查，被
    告於警詢已稱：「搗藥器及電動攪拌器係為了將葡萄糖研磨
    為更細之粉末俾混合於海洛因中」等語，且本件遭查獲之海
    洛因部分，係在主臥室化妝台上1只黑色手提包內查扣第1級
    毒品海洛因15包，驗得合計淨重24.43公克（包裝重5.09公
    克），純度31.05％，純質淨重7.59公克；在主臥室衣櫥內
    查扣第1級毒品海洛因2包，驗得合計淨重463.45 公克（包
    裝重13.89公克），純度55.24％，純質淨重256.01公克；在
    客廳茶几查扣第1級毒品海洛因5包，驗得合計淨重3.80公克
    （包裝重1.80公克），純度52.26％，純質淨重1.99公克。
    至於查獲之甲基安非他命部分，係在主臥室化妝台上1只黑
    色手提包內查扣第2級毒品甲基安非他命4包，驗得總毛重
    92.3公克，總淨重83.63公克，驗餘淨重83.55公克；在主臥
    室衣櫥內查扣第2級毒品甲基安非他命1包，驗得毛重889.97
    公克，淨重862.94公克，驗餘淨重862.71公克，即被告取得
    如此高量之海洛因及甲基安非他命，已與一般單純施用者，
    僅隨身準備少量之毒品者有所不同。
(九)、再本件尚查獲電子磅秤1台、分裝袋1大包、葡萄糖12包、電
    動攪拌器及搗藥器各1組等物，而被告有多年施用毒品習性
    ，且如供自己使用，衡情應無需使用電子磅精確秤用，亦不
    須準備1大包分裝袋，且將毒品分裝成不同重量包裝。而被
    查獲非法施用毒品者，以價格與保管等各種因素，均無持有
    上開大量海洛因及甲基安非他命，僅單純供一己施用之理，
    此為事實審法院審理此類案件已知事實，勿庸舉證，是被告
    辯稱查獲之大量毒品，以查獲之數量與狀態，實難採信被告
    辯解之係供自己使用。另衡情單純施用毒品者所購得之海洛
    因及安非他命吸用，應不需另購買葡萄糖及研磨器或攪拌器
    攪拌，而被告尚備有葡萄糖12包、如附表所示分裝袋、電動
    攪拌器及搗藥器各1組，是被告取得海洛因及甲基安非他命
    應非僅為單純供施用。再電子磅秤、研磨器、分裝鏟管、塑
    膠分裝袋等物，均係一般販毒者用以秤重、分裝毒品後，買
    賣交易毒品所必備，足見被告有擬以該買入大量之海洛因及
    甲基安非他命，加入葡萄糖後以電動攪拌器及搗藥器攪拌，
    再以電子秤秤量，並以分裝袋分裝伺機銷售。從而，僅從被
    告持有上開毒品及其他扣案物觀察，堪認被告係意圖販賣而
    持有上開毒品。
(十)、被告於原審雖稱：「海洛因1天施用1、2錢左右，因係用抽
    煙方式施用；甲基安非他命1天施用1、2公克」等語（原審
    卷1第39頁）。然查，每人每日最高海洛因毒品用量約為60
    毫克，若1次施用2百毫克劑量之純質海洛因即有可能致命；
    另正常人體之負荷程度，每日施用安非他命之最大值約為1
    百毫克，若1次施用超過2百毫克之劑量即有可能致命，有法
    務部調查局93年4月23日調科壹字第09362412690號函附卷可
    稽（原審卷1第93頁），而本件查獲之海洛因合計淨重為
    491.68公克，甲基安非他命之驗前合計淨重為946.57公克，
    依據前函所示計算，縱被告每天冒致命劑量之危險，要施用
    完畢前開海洛因需要245餘天；甲基安非他命需要473餘天。
    而上開施用日數均以致命劑量計算，如再考慮兩種毒品均屬
    致命量，非能一起施用情形下，被告要施用完其所購入之上
    開毒品數量，應更長久。而被告於原審自承：「工作1個月
    月薪大約4萬餘元」等語（原審卷1第39頁），則其以大筆費
    用，依次購入短期內無法施用完畢之毒品，依據前開論述，
    與扣案如附表所示之分裝袋中，計有11種大小尺寸不同之規
    格，若係供自己使用者，何須準備如此多種規格之分裝袋，
    則被告辯稱僅係供自己吸用之詞，顯然不可採信（以上推論
    參見下述確定判決）。
(十一)、按認定犯罪事實之證據，並不以直接證據為限，即綜合各種
    間接證據，本於推理作用，為認定犯罪事實之基礎，如無違
    背一般經驗法則，尚非法所不許（44年台上字第702號判例
    參照）。查本件被告所辯與常情有違，而依查獲毒品數量之
    鉅，供販賣毒品所用之物完整等情，其有販賣圖利之意思至
    明。雖卷內未見被告供述已賣出或有任何人指述向被告購買
    海洛因時即有販賣之意思，但是參諸政府近年來為杜絕毒品
    氾濫，對查緝施用及販賣毒品工作嚴加執行，販賣毒品罪又
    係重罪，設若無利可圖，衡情一般人當不致甘冒風險為之，
    即亦可認定被告係事後另萌營利犯意，以電子秤及分裝袋等
    分裝毒品出售，被告確有意圖販賣而持有毒品之犯行甚為明
    確。
(十二)、至於證人楊碧華雖於警詢稱：「不知道扣案物品係何人所有
    ，也沒見過被告販賣海洛因或安非他命」云云，惟查，本件
    前開扣案物品均係在被告於桃園縣桃園市○○路183號4樓之
    3住處之主臥室及客廳中所查扣，而毒品數量非少，且其放
    置地點並非隱密（甚至有散置於茶几上者），而證人楊碧華
    與被告當時為男女朋友並有同居關係，顯見交往甚密，豈有
    不知該處有放置前開扣案物品之理，足認證人楊碧華於警詢
    所陳，顯係迴護被告之詞，自不可採。
(十三)、辯護人於本院雖再度聲請傳訊證人丙○○，並要求依其口卡
    拘提證人丙○○，然查，依據卷附法務部戶役政連結作業系
    統報表，證人丙○○之
    28巷3弄14號2樓，經依地址2次寄發傳票，均以應受送達處
    所查無此人退回，而拘提證人之前提要件為經過合法送達，
    刑事訴訟法第178條第1項定有明文，本件證人丙○○無法合
    法送達，即無從違法拘提，再證人丙○○目前亦另案經台灣
    台北地方法院檢察署通緝中，有台灣高等法院前案紀錄表在
    卷可查，是亦無從拘提。至於辯護人與被告於審理期日，均
    先稱同意不再調查其他證據，進行辯論，卻於嗣後之陳述中
    ，被告要求再度傳訊證人陳碧華，另外辯護人於最後辯論程
    序始稱要求對被告測謊，則辯護人與被告之聲請調查證據，
    顯然與訴訟程序之要求與自己之陳述均不符，且證人陳碧華
    於原審93年10月28日之程序為主要調查事項，當日僅對證人
    陳碧華進行交互詰問一項程序，並經辯護人與檢察官對查獲
    過程與毒品狀態等各種細節為詳細充分之詰問，證人陳碧華
    已經陳述明確各項細節，並稱不清楚被告毒品來源等語，且
    法官亦為詳細訊問，又被告並陳稱對於證人陳碧華之陳述無
    意見，而當日筆錄記載共25頁，則被告稱：「有些事情他沒
    有交代清楚」等語，要求再度傳訊，即與刑事訴訟法第196
    條之規定不合，是自無必要再度傳訊證人陳碧華。至於辯護
    人於最後辯論時始要求對被告測謊，其程序之進行已有未妥
    ，且測謊鑑定約自民國75年間引入我國刑事訴訟參考後，爭
    議頗多，因測謊鑑定品質不佳，不同測謊鑑定機關對於相同
    案件之之鑑定結果常有結果對立之情形，為事實審法院已知
    之事實，最高法院乃於92年間確立審查測鑑定之5項要件（
    92 年度台上字第3822號），必需具備此5項要件始有證據能
    力，但證明力仍由法院審酌（90年度台上字第2145號），並
    非經測謊鑑定，即得引用為證據作為判斷，且測謊本質上為
    被告自白之表彰，係經由儀器與題目判讀受測者之反應推測
    陳述之真偽，依據刑事訴訟法第156條第1、2項之規定，仍
    不得僅以測謊鑑定作為判決之唯一依據（85年度台上字第
    5791 號）。且「惟測謊鑑定，係依一般人在說謊時，會產
    生遲疑、緊張、恐懼、不安等心理波動現象，乃利用測謊儀
    器將受測者之上開情緒波動反應情形加以紀錄，用以判別受
    測者所供述之真實性，倘受測者愈想壓抑其謊言所產生之情
    緒，在測謊儀器上會愈產生明顯之情緒波動反應，反之，則
    無此不實之波動反應，惟目前尚無法達到百分之百之準確性
    （91年度台上字第7376號）」而本件被告被查獲之狀態事實
    證據明確，被告雖辯稱：「警方在主臥室衣櫥內查扣之第1
    級毒品海洛因2包、第2級毒品甲基安非他命1包，在手提包
    內查扣電子磅秤1台，在客廳茶几查扣如附表所示分裝袋等
    物均非其所有，係朋友寄放的」等語，然內在意識歷程，除
    當事人知悉外，他人僅有外在行為推論，非測謊範圍，測試
    結果無從驗證（卷附法務部調查局函）。且查測謊之理論依
    據為犯罪嫌疑人說謊必係為逃避法律效果，恐為人發現遭受
    法律制裁，在面對法律後果時即感受到外在環境中之危險，
    因人類的本能而驅使其作出說謊之自衛模式，此一本能即生
    理上自主神經系統迅速釋放能量，致內分泌、呼吸、脈膊及
    血液循環加速，使之有能量應付危機，測謊技術即在將受測
    者回答各項問題時之生理反應變化，使用測量儀器以曲線之
    方式加以記錄，藉曲線所呈現生理反應之大小，以受測者回
    答與案情相關的問題之生理反應與回答預設為情緒上中立問
    題的平靜反應作比較，而判斷受測者有無說謊。然人之生理
    反應受外在影響因素甚夥，諸如疾病、高度冷靜的自我抑制
    、激憤的情緒、受測以外其他事件的影響等，並不僅止於說
    謊一項，且與人格特質亦有相當之關聯，亦不能排除刻意自
    我控制之可能性，是以縱使今日之測謊技術要求對受測者於
    施測前後均須進行會談，以避免其他因素之干擾，惟科學上
    仍不能證明此等干擾可因此而完全排除，是以生理反應之變
    化與有無說謊之間，尚不能認為有絕對之因果關係。況科學
    鑑識技術重在再現性，亦即一再檢驗而仍可獲得相同結果，
    如指紋、血型、去氧核糖核酸之比對，毒品、化學物質、物
    理性質之鑑驗等，均可達到此項要求，而可在審判上得其確
    信，至於測謊原則上沒有再現性，蓋受測之對象為人，其生
    理、心理及情緒等狀態在不同的時間不可能完全相同，與前
    開指紋比對或毒品鑑驗之情形有異，加之人類有學習及避險
    之本能，一再的施測亦足使其因學習或環境及過程的熟悉而
    使其生理反應之變化有所不同，故雖測謊技術亦要求以再測
    法而以兩次以上之紀錄進行研判，然與現今其他於審判上公
    認可得接受之科學鑑識技術相較，尚難藉以獲得待證事實之
    確信，是測謊技術或可作為偵查手段，排除或指出偵查方向
    ，然在審判上尚無法作為認定有無犯罪事實之基礎，既無法
    以施測結果作為認定事實之基礎，即無以測謊鑑定為調查之
    必要。且本件事證已明，則選任辯護人聲請將被告實施測謊
    鑑定，經核並無必要（91年度台上字第7376號參照）。
(十四)、最高法院確定判決中與本件情節相同或類似，以查獲大量毒
    品（數量）與電子秤、包裝袋之狀態，認定並非被告吸用之
    毒品，而判決「意圖販賣而持有第1級毒品」確定之案件，
    有下列案件可供參照：94台上477號、94台上76號、94台上3
    87號（扣案毒品非少數，且有分裝販賣所用塑膠袋190個，
　　空袋96個等，為其論據。原判決以被告堅決否認有上開犯行
  　，辯稱：施用第二級毒品安非他命，扣案之海洛因、大麻均
 　 為柯某在使用，並非其所有等）、94台上174號（原判決撤
    銷第一審關於意圖販賣而持有第3級毒品部分，改判論處上
    訴人販賣第3級毒品累犯罪刑，係依憑上訴人之供述，扣案
    愷他命分裝成品、愷他命膠囊、藥劑粉末、空膠囊、分裝袋
    、分裝用空瓶、研磨機及電子磅秤，暨卷附搜索扣押筆錄、
    扣押物品清單、現場照片）、93台上6758號（原判決撤銷第
    一審判決，變更檢察官所引應適用之法條，依想像競合犯改
    判論處上訴人意圖販賣而持有第1級毒品累犯罪刑，係依憑
    上訴人在警詢時之供述；證人即承辦警察之證述。並有涉案
    之第1級毒品海洛因5包、第2級毒品安非他命5包、塑膠分裝
    袋105個、電子秤1個扣案可稽為據）。93台上6655號（本件
    原判決撤銷第一審諭知上訴人無罪之判決，改判論處上訴人
    以意圖販賣而持有第1級毒品罪刑。係依憑上訴人直承持有
　　扣案之海洛因8小包、安非他命1小包、塑膠鏟子2支、空夾
  　鏈袋30個為警查獲之事實不諱）、93台上6520號（警方曾於
    88年4月16日下午2時15分許，在上訴人住處，搜索查扣1大
    包海洛因、13小包海洛因、13個分裝袋、上訴人所申請使用
　　之行動電話等物，暨卷附搜索扣押證明筆錄、電話通聯紀錄
  　、法務部調查局之鑑定通知書、遠傳電信股份有限公司函為
    其所憑之證據）、（93台上6062號）本件警方人員依先被查
    獲之證人張某指述上開情形，帶同張某前往現場並埋伏而循
　　線在簡某上開租處及車內查獲之白粉5包，合計淨重437.91
    公克、包裝重18.14公克、純度百分之50.99、純質淨重
    223.29公克，於蔡某身上查獲之白色磚塊2塊，合計淨重
    1649.3公克、包裝重61.81公克，經送請法務部調查局檢驗
    結果，均含第1級毒品海洛因成分，有鑑定通知書在卷可憑
    。上訴人2人係共同意圖販賣而持有第1級毒品攜往交易之際
    ，當場為警方人員循線埋伏查獲，人贓俱獲，事證甚為明確
    ）、93台上5993號、93台上5780號（上開事實，業據上訴人
    於第一審審理中自白不諱，核與查獲本案之警員證述情節相
    符，並有警察在上訴人車上查獲之上述毒品、電子秤、分裝
    小塑膠袋等物扣案為證）、93台上5657號（原審認定上訴人
    有原判決所載意圖販賣而持有第1級毒品海洛因44包，合計
  　淨重23.29公克、第2級毒品甲基安非他命12包，驗後毛重18
    公克，及持有分裝杓3支、電子秤1台、空夾鏈袋21個等物，
    並將上述物品置於霹靂包內，帶至遊藝場內，擬伺機出售牟
    利，而為警查獲之犯行，係以上訴人於偵查及第一審準備程
    序時已供承上述物品為其所有，上訴人為警查獲時為施用毒
    品案件之通緝犯，行事上理應低調以避免被警查獲，惟其竟
    於晚上11時攜帶上述毒品及販賣毒品工具至出入份子複雜之
    電動遊藝場，且其毒品數量已超過供己外出施用所需之數量
    ，又上訴人自承月收入約新台幣（下同）39000元，上述毒
    品價款10萬元，則其月薪不足支付施用毒品開銷，如無將部
    分毒品販賣以維生，難以度日，足見上訴人係意圖販賣而持
    有上述毒品，並攜往電動遊藝場欲伺機販賣牟利等事證，予
    以綜合判斷）、93台上5183號、93台上4853號（在台北市○○區○○街15號前為警查獲，並扣得愷他命18瓶，大瓶裝2
    瓶、小瓶裝16瓶，驗後淨重16.05公克，包裝重20.84公克）
    、含愷他命殘渣（微量無法秤重）之空瓶5瓶，分裝袋3個，
    扣押筆錄、扣押物品目錄表、照片3張及法務部調查局檢驗
    通知書等證據，資以證明上訴人有意圖販賣而持有第3級毒
    品之事實，因而撤銷第一審之科刑判決，改判論處上訴人意
    圖販賣而持有第3級毒品罪刑）。
(十五)、此外，復有桃園縣政府警察局扣押物品清單2紙、照片15張
    、法務部調查局調科壹字第09362393320號函及勘驗筆錄在
    卷可憑。綜上，本件事證明確，被告所辯均係卸責之詞，不
    足採信，其意圖販賣而持有第1、2級毒品犯行，洵堪認定，
    應予依法論科。
二、論罪科刑部分：
(一)、被告行為後，毒品危害防制條例業經修正，並經總統於92年
    7月9日公布，定於公布後6個月（即93年1月9日）施行，關
    於意圖販賣而持有第1、2級毒品部分，其罪刑雖未經修正，
    但依刑法第2條第1項之規定，仍應適用裁判時之法律即修正
    後之毒品危害防制條例處斷。查海洛因、甲基安非他命分別
    係毒品危害防制條例第2條第2項第1、2款之第1、2級毒品。
    核被告乙○○所為係犯毒品危害防制條例第5條第1、2項之
    意圖販賣而持有第1、2級毒品罪。至就被告意圖販賣而持有
    第2級毒品部分，公訴人認係安非他命，惟該毒品經送請內
    政部警政署刑事警察局鑑驗結果，係甲基安非他命，應予以
    更正。被告乙○○一行為觸犯上述二罪名，為想像競合犯，
    應從一重之意圖販賣而持有第1級毒品罪論處。
(二)、原審認被告罪證明確，並適用刑事訴訟法第299條第1項前段
    ，修正後毒品危害防制條例第5條第1項、第2項、第18條第1
    項前段、第19條第1項前段，刑法第11條前段、第2條第1項
    前段之規定，審酌被告之素行、犯罪動機、目的、手段及其
    對社會整體防衛機制之破壞等一切情狀，量處有期徒刑十二
    年。扣案之第1級毒品海洛因15包（驗得合計淨重24.43公克
    ）、第1級毒品海洛因5包（驗得合計淨重3.80公克）、第1
    級毒品海洛因2包（驗得淨重463.45公克）、第2級毒品甲基
    安非他命1包（驗餘淨重862.71公克）、第2級毒品甲基安非
    他命4包（驗餘淨重83.55公克），應依毒品危害防制條例第
    18條第1項前段之規定，均沒收銷燬之；包裹第1級毒品海洛
    因之外包裝15個（合計5.09公克）、外包裝5個（合計1080
    公克）、外包裝2個（合計13.89公克）、包裹第2級毒品甲
    基安非他命之外包裝透明夾鏈袋1個（重27.03公克）、外包
    裝透明夾鏈袋1個及透明夾鏈袋4小個（合計8.67公克），既
    係用於包裹毒品，防其裸露、潮濕，便於意圖販賣而持有，
    屬於供意圖販賣而持有所用之物，應併依毒品危害防制條例
    第19條第1項前段之規定宣告沒收；扣案為被告所有之電動
    攪拌器1組、搗藥器1組、分裝吸管2支、電子磅秤1台、葡萄
    糖12包、如附表所示分裝袋，均係被告犯前開條例第5條第1
    、2項之罪所用之物，亦應依該條例第19條第1項前段之規定
    宣告沒收之。另扣案之殘渣空袋9只、安非他命吸食器3組及
    強力打火機1個，雖被告供稱為其所有，然非供其為
    本件犯行所用或預備所用之物，亦非其為本件犯行所得之物
    ，均與本件犯行不具關聯性，乃不予宣告沒收；至扣案現金
    17萬9千元，並無證據證明係本件犯行所得，而扣案行動電
    話5支，亦無證據證明係供為本件犯行所用或預備所用之物
    ，爰不宣告沒收。
(三)、經核原判決認事用法並無不合，量刑之諭知均屬妥適，上訴
　　人即被告上訴意旨，仍執前詞否認犯罪，指摘原判決不當，
　　為無理由，應予駁回。
據上論斷，應依刑事訴訟法第368條，判決如主文。
本案經檢察官朱家崎到庭執行職務。
中　　華　　民　　國　　93　　年　　　3　月　　  30　　日
　　　　　　　　　刑事第十七庭審判長法　官  吳啟民
　　　　　　　　　　　　　　　　　  法　官  林瑞斌
　　　　　　　 　 　　　　　　　　　法　官  施俊堯
以上正本證明與原本無異。
如不服本判決，應於收受送達後10日內向本院提出上訴書狀，其
未敘述上訴之理由者並得於提起上訴後10日內向本院補提理由書
（均須按他造當事人之人數附繕本）。
                                    書記官  陳彥蕖
中　　華　　民　　國　　94　　年　　3 　　月　　30　　日
附表：查獲分裝袋之規格尺寸
編號01：3.2乘4公分79個。
編號02：4乘6公分181個。
編號03：6乘8.5公分91個。
編號04：7乘10公分132個。
編號05：8.7乘12.3公分75個。
編號06：12乘16公分27個。
編號07：4乘7公分172個。
編號08：12.5 乘15公分27個。
編號09：3.5乘4公分，179個。
編號10：7乘9公分74個。
編號11：10乘14公分3個。
總計980個。
附錄本案論罪科刑依據之法條：
修正後毒品危害防制條例第5條第1項、第2項
意圖販賣而持有第1級毒品者，處無期徒刑或10年以上有期徒刑
，得併科新臺幣7百萬元以下罰金。
意圖販賣而持有第2級毒品者，處5年以上有期徒刑，得併科新臺
幣5百萬元以下罰金。
